臺灣高等法院臺南分院刑事判決
111年度交上易字第208號
上  訴  人  
即  被  告  何清木


上列上訴人即被告因公共危險案件，不服臺灣嘉義地方法院111
年度交易字第47號中華民國111年3月25日第一審判決（起訴案號
：臺灣嘉義地方檢察署111年度偵字第9號），提起上訴，本院判
決如下：
    主  文
上訴駁回。
    事  實
一、何清木於民國110年12月11日13時30分前某時許，在嘉義縣○
    ○鄉○○村某友人住處飲用高梁酒後，仍基於酒後駕駛動力交
    通工具之犯意，於同日13時38分許，騎乘電動自行車行駛於
    道路上，而於同日13時40分許，行經嘉義縣○○鄉○○村產業道
    路時，因行車不穩為警攔查，發現其散發酒味，經警於同日
    13時54分許，測得其吐氣所含酒精濃度為每公升0.91毫克，
    而查悉上情。
二、案經嘉義縣警察局民雄分局報請臺灣嘉義地方檢察署檢察官
    偵查起訴。
    理  由
壹、按被告以外之人於審判外之陳述，雖不符刑事訴訟法第159
    條之1至第159條之4之規定，然經當事人於審判程序同意作
    為證據，法院審酌該言詞陳述或書面陳述作成時之情況，認
    為適當者，亦得為證據。又當事人、代理人或辯護人於法院
    調查證據時，知有第159條第1項不得為證據之情形，而未於
    言詞辯論終結前聲明異議者，視為有前項之同意，刑事訴訟
    法第159條之5定有明文。立法意旨在於傳聞證據未經當事人
    之反對詰問予以核實，原則上先予排除，惟若當事人已放棄
    反對詰問權，於審判程序中表明同意該等傳聞證據可作為證
    據，或於言詞辯論終結前未聲明異議，基於尊重當事人對傳
    聞證據之處分權，及證據資料愈豐富，愈有助於真實發見之
    理念，且強化言詞辯論主義，使訴訟程序得以順暢進行，上
    開傳聞證據亦均具有證據能力。查本案所引用之相關證據資
    料（詳後引證據），其中各項言詞或書面傳聞證據部分，縱
    無刑事訴訟法第159條之1至第159條之4或其他規定之傳聞證
    據例外情形，然業經本院於準備程序及審理時予以提示並告
    以要旨，且各經檢察官、被告何清木表示意見，當事人已知
    上述證據乃屬傳聞證據，已明示同意作為本案之證據使用或
    未為聲明異議（本院卷第53-54、69-70、76頁），而本院審
    酌上開證據資料製作時之情況，無不當取供及證明力明顯過
    低之瑕疵，認以之作為證據應屬適當，揆諸前開規定，應認
    均有證據能力。
貳、認定犯罪事實所憑之證據及理由：
一、被告就前揭酒後駕車之犯罪事實，雖於警詢、偵查及原審時
    坦承不諱（警卷第2-4頁、偵卷第15-16頁、原審卷第35頁）
    ，惟於本院時矢口否認有何酒後駕車之公共危險犯行，辯稱
    ：我當時沒有騎車，我是在等紅綠燈，警察從後面來，看見
    我沒有戴安全帽，聞到酒味，就要我酒測。又警察酒測時，
    沒有等15分鐘，也沒有拿水讓我漱口。我上次酒駕被關4個
    月，這次是騎電動自行車，比較慢，卻被判8個月，判太重
    了云云。
二、被告於前揭時、地為警攔查，經警於110年12月11日13時54
    分許以呼氣酒精測試器測定其吐氣所含酒精濃度達每公升0.
    91毫克等情，業據被告坦承不諱（本院卷第77頁），並有酒
    精測定紀錄表1紙（警卷第10頁）、呼氣酒精測試器檢定合
    格證書1份（警卷第16頁）、嘉義縣警察局民雄分局偵辦公
    共危險現場處理調查表1紙（警卷第12頁）、漱口確認單1紙
    （警卷第13頁）、被告之刑法第185條之3第1項第2款案件測
    試觀察紀錄表1份（警卷第14-15頁）、嘉義縣警察局舉發違
    反道路交通管理事件通知單1紙（警卷第18頁）、現場照片4
    張（警卷第19-20頁）附卷可稽。是此部分事實，堪信屬真
    實。
三、被告雖以前揭情詞辯解，惟查：
　㈠被告於本院時供稱：我停在那裡，沒有在騎。我喝酒沒錯，
    也有喝酒後騎這部電動自行車從我朋友那裡到被警察查獲的
    那個地方，距離不到500公尺，但警察攔我的時候，我已經
    沒有騎了。我確實有酒後騎車等語（本院卷第68、77頁）。
    由此可知，被告於飲用酒類後，確有自其友人住處騎乘電動
    自行車行駛於道路上，並騎駛至上開為警攔查地點甚明。從
    而，被告辯稱：我沒有騎車云云，不足採信。
　㈡經本院於111年6月2日當庭勘驗攔查時之錄影光碟，勘驗結果
    略以：
　⒈被告：買了一瓶高梁，我剛才去分局而已…（因風聲而模糊
          不清）。                         
  ⒉警員甲：你喝成這樣…我看你出來…。
  ⒊被告：沒有，我現在沒有怎樣，你叫我吹沒有錯。
  ⒋警員甲：好啦！可以齁。先讓你漱口啦，好不好！
  ⒌被告：不用漱口，直接讓我吹。
  ⒍警員乙：你先漱口啦。（該警員將礦泉水遞給何清木）
  ⒎被告：不用漱口。
  ⒏警員乙：你不用漱口齁？
  ⒐被告：對…。
  ⒑被告：…我剛才…才去…才去你們分局而已。
  ⒒警員甲：沒關係齁，那就直接吹了喔？你剛才有同意要吹氣
　　　　    嘛。
　⒓被告：都同意。
　　此有本院勘驗筆錄1份（本院卷第70-71頁）在卷可按。又被
    告亦供稱：對於勘驗結果沒有意見，警察當時確實有拿水要
    給我漱口，是我自己說不要。（為何之前說警察沒有拿水要
    給你漱口？）我忘記了，我現在看光碟才知道等語（本院卷
    第73頁）。從而，被告辯稱：警察酒測時，沒有等15分鐘，
    也沒有拿水讓我漱口云云，應屬無據。
四、綜上所述，本件事證明確，被告上開不能安全駕駛動力交通
    工具之犯行，堪以認定，應依法論科。　　
參、論罪科刑：
一、被告行為後，刑法第185條之3業於111年1月28日修正公布，
    並於同年月30日生效施行。修正前刑法第185條之3第1項之
    法定刑原規定「駕駛動力交通工具而有下列情形之一者，處
    2年以下有期徒刑，得併科新臺幣（下同）20萬元以下罰金
    」，修正後之規定則為「駕駛動力交通工具而有下列情形之
    一者，處3年以下有期徒刑，得併科30萬元以下罰金」，依
    刑法第2條第1項前段之規定，本件自應適用較有利於被告之
    修正前刑法第185條之3第1項之規定。
二、核被告所為，係犯修正前刑法第185條之3第1項第1款之駕駛
    動力交通工具而吐氣所含酒精濃度達每公升0.25毫克以上之
    罪。
三、依司法院釋字第775號解釋文義及理由，係指構成累犯者，
    不分情節，一律加重最低本刑，於不符合刑法第59條所定要
    件之情形下，致生行為人所受之刑罰超過其所應負擔罪責之
    個案，不符罪刑相當原則、比例原則。於此範圍內，在修正
    前，為避免發生上述罪刑不相當之情形，法院就該個案應裁
    量是否加重最低本刑（最高法院108年度台上字第2312號、
    第2361號判決意旨參照）。依此，該解釋係指個案應量處最
    低法定刑、又無法適用刑法第59條在內減輕規定之情形，法
    院應依此解釋意旨裁量不予加重最低本刑（最高法院108年
    度台上字第338號判決意旨參照）。查被告前因酒後駕車之
    公共危險案件，經原審法院以105年度交易字第468號、106
    年度嘉交簡字第309號分別判處有期徒刑9月、6月確定，上
    開二案接續執行，於107年4月26日縮短刑期假釋出監，並於
    107年6月29日保護管束期滿未經撤銷假釋視為執行完畢，有
    臺灣高等法院被告前案紀錄表可按，其受徒刑之執行完畢，
    5年以內故意再犯本案有期徒刑以上之罪，為累犯。又檢察
    官指稱：被告曾經犯酒駕案件，分別經臺灣嘉義地方法院以
    105年度交易字第468號、106年度嘉交簡字第309號判處罪刑
    確定，並執行完畢，被告在5年以內再犯本罪，且被告並無
    應依司法院釋字第775號解釋意旨裁量不予加重的適用，是
    被告本案所犯之罪，請依刑法第47條第1項規定加重其刑等
    語，並提出刑案資料查註紀錄表、矯正簡表（偵卷第21-29
    、33頁）、臺灣嘉義地方法院105年度交易字第468號、106
    年度嘉交簡字第309號判決各1份（本院卷第81-86頁）為證
    。審酌被告前有酒後駕車公共危險前科紀錄，理應產生警惕
    作用，惟其仍再犯本件酒後駕車公共危險犯行，顯見前案之
    徒刑對被告並未生警惕作用，其對於刑罰之反應力顯然薄弱
    ，且被告並無司法院釋字第775號解釋意旨所指個案應量處
    最低法定刑、又無法適用刑法第59條減輕其刑，而應依此解
    釋意旨裁量不予加重最低本刑之情形，則就其所犯上開之罪
    ，應依刑法第47條第1項規定加重其刑。
肆、原審認被告前揭不能安全駕駛動力交通工具之犯行，罪證明
    確，因而適用（修正前）刑法第185條之3第1項第1款、第47
    條第1項等規定，並審酌現今酒駕肇事對交通用路人之危害
    甚大，業經媒體大肆播送，且政府宣傳酒後不駕車不遺餘力
    ，已為社會大眾所周知，被告亦應明知，竟仍執意投機於酒
    後騎乘電動自行車上路，顯罔顧公眾之交通安全及其他用路
    人之生命、身體法益，忽視其可能造成之危險性，且本案為
    被告第9度酒後騎車（累犯部分不重複評價），有臺灣高等
    法院被告前案紀錄表可佐，又所測得被告吐氣中所含酒精濃
    度高達每公升0.91毫克，所為實屬不該。惟念及被告坦承犯
    行之犯後態度，且本案並未發生造成他人傷亡之實害結果。
    兼衡被告自述無業、領老人年金生活、平常一個人住、國小
    畢業之智識程度等一切情狀，量處被告有期徒刑8月，以示
    懲儆。本院審核原審認事用法俱無不合，所量處之刑度，亦
    屬允當。被告上訴意旨翻異前詞，而以上開辯解否認犯罪，
    並以量刑過重為由，指摘原判決不當，為無理由，應予駁回
    。
據上論斷，應依刑事訴訟法第368條，判決如主文。
本案經檢察官顏榮松提起公訴，檢察官劉榮堂到庭執行職務。
中　　華　　民　　國　　111 　年　　6 　　月　　23　　日
                  刑事第三庭    審判長法　官  陳連發
                                      法　官  何秀燕
                                      法　官  洪榮家
以上正本證明與原本無異。
不得上訴。
　　　　　　　　　　　　　　　　　　　書記官  謝麗首  
中　　華　　民　　國　　111 　年　　6 　　月　　23　　日
附錄本案論罪科刑法條
刑法第185條之3第1項（修正前）
駕駛動力交通工具而有下列情形之一者，處 2 年以下有期徒刑
，得併科 20 萬元以下罰金：
一、吐氣所含酒精濃度達每公升零點二五毫克或血液中酒精濃度
    達百分之零點零五以上。
二、有前款以外之其他情事足認服用酒類或其他相類之物，致不
    能安全駕駛。
三、服用毒品、麻醉藥品或其他相類之物，致不能安全駕駛。